【裁判字號】    90,訴,231
【裁判日期】    900629
【裁判案由】    偽造文書等
【裁判全文】
臺灣板橋地方法院刑事判決                            九十年度訴字第二三一號
    公  訴  人  臺灣板橋地方法院檢察署檢察官
    被      告  辰○○
右列被告因偽造文書案件，經檢察官提起公訴（八十九年度偵字第二六三六號、第二
三一四四號），本院判決如左：
    主  文
辰○○行使偽造私文書，足以生損害於公眾及他人，累犯，處有期徒刑肆月，如易科
罰金，以參佰元折算壹日。偽造如附表所示「謝文山」之署押共參拾柒枚，均沒收。
其餘被訴部分無罪。
    事  實
一、辰○○有恐嚇、偽造文書、違反槍砲彈藥刀械管制條例等前科，其於民國八十三
    年間因恐嚇罪獲判有期徒刑一年六月確定，於八十五年一月二十日假釋期滿執行
    完畢，詎仍不知悔改，其於八十九年間又因妨害兵役案件，經臺灣高雄地方法院
    發布通緝，嗣辰○○於八十九年一月二十八日，因涉嫌恐嚇取財罪嫌，在臺北縣
    板橋市○○○路九八之四號之「大嘉來ＫＴＶ」店為警逮捕，辰○○為掩飾通緝
    犯身分，乃持其兄謝文山之健保卡，而冒用其名義應訊，並基於接續犯意，在臺
    北縣警察局板橋分局製作警訊筆錄時，偽簽「謝文山」署名二次、偽造「謝文山
    」指紋八枚、於「謝文山」指紋卡上偽造其指紋二十枚，並在留存相片、口卡片
    及逮捕通知存根上各偽簽「謝文山」署名一次、各偽造「謝文山」指紋一枚，再
    將逮捕通知存根並交還警局而行使之，同月二十九日辰○○經警解至臺灣板橋地
    方法院檢察署偵訊時，又再偽簽「謝文山」署名一次，而足生損害於謝文山。
二、案經臺灣板橋地方法院檢察署檢察官自動檢舉偵查起訴。
    理  由
一、右揭犯罪事實，業據被告辰○○於偵、審中坦承不諱，且據證人謝文山於偵訊中
    證述明確（見臺灣板橋地方法院檢察署八十九年六月十六日訊問筆錄），並有如
    附表所示逮捕通知書、偵訊筆錄、照片、指紋卡、口卡片及警訊筆錄（均含偽造
    之「謝文山」署名及指印等署押）附卷可稽，且被告辰○○生活照，與員警訊問
    時所攝得「謝文山」檔案照形貌相符，謝文山更提出自己任職單位勤務表等，足
    證被告辰○○在經警查獲後，係假冒「謝文山」名義應訊，並於上開通知書、偵
    訊筆錄、照片、口卡片、指紋卡及訊問筆錄上偽造「謝文山」署名及指印等署押
    。本件罪證明確，被告犯行洵堪認定，應予依法論處。
二、核被告辰○○所為係犯刑法第二百十六條、第二百十條之行使偽造私文書罪。被
    告辰○○於同次為警查獲之後，基於單一冒名應訊之決意，接續於前述逮捕通知
    、偵訊筆錄、照片、指紋卡、口卡片及訊問筆錄上，偽造「謝文山」之署押或指
    印之行為，均屬基於一貫犯意之多次接續行為，應為偽造署押之接續犯而屬單純
    一罪。又被告於逮捕通知書以「謝文山」名義偽簽署押並按捺指印，係為表示業
    已收受逮捕通知意思之證明，被告偽造前揭私文書後，復持以交予員警，進而行
    使前揭偽造之私文書，應論以行使偽造私文書罪。被告於上開私文書上偽造署押
    及指印之行為，為偽造私文書之階段行為，而偽造私文書之低度行為復為行使偽
    造私文書之高度行為所吸收，均不另論罪。被告於訊問筆錄、口卡片、照片、指
    紋卡、臺灣板橋地方法院檢察署檢察官偵訊筆錄上偽造署押之行為，因係以同一
    犯意接續所為，與其於逮捕通知書上偽造署押之階段行為同屬包括一罪行為，而
    因逮捕通知書上偽造署押之行為係開偽造文書之階段行為而不另論罪，是被告辰
    ○○於訊問筆錄、偵訊筆錄、照片、指紋卡上之偽造署押之行為，亦不另論罪。
    而被告辰○○曾於八十三年間因恐嚇罪獲判有期徒刑一年六月確定，於八十五年
    一月二十日假釋期滿執行完畢，有臺灣高等法院檢察署刑案紀錄簡覆表一份足參
    ，五年內再犯有期徒刑以上之本罪，為累犯，依刑法第四十七條規定加重其刑。
    爰審酌被告辰○○犯罪之動機、目的、手段，犯罪時所受之刺激及其品性、生活
    狀況、智識程度、犯罪所生之損害，及犯罪後態度等一切情狀，量處如主文所示
    之刑，以示懲儆。又刑法第四十一條業於九十年一月四日經立法院修正通過，並
    經總統於九十年一月十日公布，而於同年一月十二日生效施行，其修正條文為：
    「犯最重本刑為五年以下有期徒刑以下之刑之罪，而受六個月以下有期徒刑或拘
    役之宣告，因身體、教育、職業、家庭之關係或其他正當事由，執行顯有困難者
    ，得以一元以上三元以下折算一日，易科罰金。但確因不執行所宣告之刑，難收
    矯正之效，或難以維持法秩序者，不在此限。」「併合處罰之數罪，均有前項情
    形，其應執行之刑逾六月者，亦同」，核與修正前刑法第四十一條相較，修正後
    條文顯較有利於被告，故本件於宣告如主文所示之刑外，並適用修正後刑法第四
    十一條規定，諭知易科罰金之折算標準。如附表所示之「謝文山」署押及按捺之
    指印，均係偽造之署押，應依刑法第二百十九條之規定宣告沒收。
貳、無罪部分：
一、公訴意旨略以：八十九年一月十八日，被告丑○○因六合彩賭金結算，欠被告辛○○、丁○○、寅○○三百多萬元賭債，嗣被告辛○○等人索款無著，乃以恐嚇
    之方式逼討。從而被告辰○○受被告丁○○、寅○○、辛○○之邀，基於意圖為
    自己不法所有之概括犯意聯絡，夥同被告乙○○、丙○○、卯○○、戊○、壬○○、己○○、癸○○、子○○、甲○○（均已另為判決）等人，一同前往被告丑
    ○○經營位於臺北縣板橋市○○○路九八之四號經營之大嘉來ＫＴＶ，不點飲料
    不唱歌，強占該處，除被告丁○○、寅○○、辛○○三人一桌外，被告辰○○、
    癸○○、己○○、乙○○、戊○、子○○、卯○○等人以二人一組分桌而坐，並
    由被告丙○○、甲○○、壬○○在外把風，被告辛○○並以電話先行聯絡楊森雄
    恐嚇稱，你們錢趕快準備一下今日之五十萬元，否則難怪他們有這樣的動作！被
    告辛○○並恐嚇店內職員，請職員通知丑○○要在店內交錢，否則無法作生意。
    直至二十九日零時四十分許，經警當場查獲，始未得逞。並在被告寅○○所駕駛
    Ｈ五－六九五九號自小客車內，扣得丑○○簽發五十萬元本票乙張，隨後再交出
    三張五十萬元本票、本票簿乙本、資料表八張，並於被告寅○○、丁○○身上分
    別扣得贓款九萬五千八百元、四萬一千二百元，及渠等聯絡用行動電話七支，因
    認被告辰○○涉嫌共犯恐嚇取財未遂罪嫌云云。
二、按犯罪事實應依證據認定之，無證據不得推定其犯罪事實，又不能證明被告犯罪
    者，應諭知無罪之判決，刑事訴訟法第一百五十四條、第三百零一條第一項定有
    明文。
三、公訴意旨認被告辛○○等涉犯刑法恐嚇取財罪嫌，無非係以被告丑○○指訴及證
    人楊森雄、江禮傳、楊陳素珠之證述，及員警監控之照片、現場圖等為主要論據
    。惟訊據被告辰○○堅決否認有右開恐嚇取財犯行，辯稱：伊單純與癸○○至店
    內消費、飲酒，並不認識寅○○、丁○○、辛○○等人，更不可能與之共犯恐嚇
    取財之行為等語。經查：八十九年一月二十八日二十二時許，被告辰○○固有與
    被告寅○○、丁○○、辛○○、乙○○、卯○○、戊○、己○○、癸○○、子○○等人，在於臺北縣板橋市○○○路九八之四號之大嘉來ＫＴＶ店內，然其等均
    係在場為飲酒、點餐等消費行為，或自行交談、玩牌、休憩，此除有警攝現場照
    片七紙為證外，當時在外監控之員警庚○○證稱：當時警方係在外監看，有見到
    有人進出等語；而大嘉來ＫＴＶ店經理阮振國則證稱：當時店內之客人係各桌各
    自聊天，有進進出出情形，伊當時感覺不太對勁，便聯絡丑○○等語（均見本院
    九十年三月二十一日訊問筆錄）。足認被告辰○○等人當時並未有任何恐嚇之舉
    動或言語，僅係該店經理阮振國覺得氣氛不尋常而聯絡丑○○，是可認被告丑○○於偵查中指稱其店內職員受恐嚇才聯絡伊等語，並不實在。又被告辰○○係在
    大嘉來ＫＴＶ店之營業時間內進入，而該店性質上為一公眾得出入之場所，被告
    辰○○進入店內既未遭拒絕，其在內飲酒、談天，自難謂為犯罪行為。退步言之
    ，縱認被告辰○○之有意將以破壞店內設備、妨害營業等方式恐嚇丑○○，然被
    告辰○○既未著手為之，又無對任何人著手為惡害通知之行為，其飲酒、談天之
    行為既非恐嚇取財罪之構成要件行為，縱有恐嚇之意思及不法所有之意圖，其行
    為既未著手，尚處於法所不罰之行為階段，自難繩以恐嚇取財未遂罪。此外，復
    查無其他積極證據足證被告辰○○有公訴人所指恐嚇取財未遂犯行，此部分犯嫌
    既屬不能證明，應依前揭說明為無罪之諭知。
據上論斷，應依刑事訴訟法第二百九十九條第一項前段、第三百零一條第一項，刑法
第二條第一項前段、第二百十六條、第二百十條、第四十七條、第四十一條第一項前
段、第二百十九條，罰金罰鍰提高標準條例第二條，判決如主文。
本案經檢察官賴惠慈到庭執行職務。
中      華      民      國     九十     年      六      月    二十九    日
                                  臺灣板橋地方法院刑事第六庭
                                          法  官    林漢強
右正本證明與原本無異。
如不服本判決，應於判決送達後十日內向本院提出上訴狀。
                                          書記官    黃大千
中      華      民      國      九十    年      六      月    二十九    日
九十年度訴字第二三一號判決附表：
┌──┬────────────────┬──────┬────┐
│編號│偽造署押之文件                  │方        式│數    量│
├──┼────────────────┼──────┼────┤
│一  │臺北縣警察局板橋分局八十九年一月│偽造「謝文山│二枚    │
│    │二十九日之偵訊筆錄。            │」簽名      │        │
├──┼────────────────┼──────┼────┤
│二  │臺北縣警察局板橋分局八十九年一月│偽造「謝文山│八枚    │
│    │二十九日之偵訊筆錄。            │」指紋      │        │
├──┼────────────────┼──────┼────┤
│三  │臺北縣警察局板橋分局八十九年一月│偽造「謝文山│簽名一枚│
│    │二十九日之逮捕通知書            │」之署名及指│指紋一枚│
│    │                                │紋          │        │
├──┼────────────────┼──────┼────┤
│四  │謝文山之口卡片                  │偽造「謝文山│簽名一枚│
│    │                                │」之署名及指│指紋一枚│
│    │                                │紋          │        │
├──┼────────────────┼──────┼────┤
│五  │員警為辰○○拍攝之照片          │偽造「謝文山│簽名一枚│
│    │                                │」之署名及指│指紋一枚│
│    │                                │紋          │        │
├──┼────────────────┼──────┼────┤
│六  │謝文山之指紋卡                  │偽造「謝文山│二十枚  │
│    │                                │」指紋      │        │
│    │                                │            │        │
├──┼────────────────┼──────┼────┤
│七  │八十九年一月二十九日臺灣板橋地方│偽造「謝文山│簽名一枚│
│    │法院檢察署偵訊筆錄              │」之署名    │        │
└──┴────────────────┴──────┴────┘


司法院資訊處製作；財團法人民間司法改革基金會備份。
